【裁判字號】    99,軍上,8
【裁判日期】    990419
【裁判案由】    違反職役職責
【裁判全文】
臺灣高等法院刑事判決                   99年度軍上字第8號
上  訴  人
即  被  告  甲○○
上列上訴人因違反職役職責案件，不服國防部高等軍事法院99年
度上訴字第1號，中華民國99年2月25日第二審判決（起訴案號：
國防部北部地方軍事法院檢察署98年度偵緝字第33號），提起上
訴，本院判決如下：
    主  文
上訴駁回。
    理  由
一、按當事人不服高等軍事法院宣告有期徒刑之上訴判決者，得
    以判決違背法令為理由，向高等法院提起上訴；上訴最高法
    院或高等法院之案件，準用刑事訴訟法關於上訴第三審之規
    定；軍事審判法第181條第5項、第206條第1項但書分別定有
    明文。據此，當事人不服高等軍事法院有期徒刑判決而向本
    院提出上訴者，非以原判決違背法令為理由者不得為之，此
    為其上訴之法定要件。而提起第三審上訴，應以原判決違背
    法令為理由，係屬法定要件。是當事人提起第三審上訴，應
    以原判決違背法令為上訴理由，係屬法定要件，如果上訴理
    由並非指摘原判決有何違法，乃以其他原因請求撤銷原判決
    ，減輕科刑，自應認其上訴為違背法律上程式，予以駁回（
    參照最高法院26年滬上字第31號判例意旨）。
二、本件原判決認定上訴人即被告甲○○（民國95年5月1日入伍
    ，96年7月23日轉服志願役士兵），原係聯勤第三地區支援
    指揮部北部地區運輸大隊運輸二中隊上兵輪車修護，曾因犯
    違反職役職責2罪，經國防部北部地方軍事法院各判處有期
    徒刑7月，並定應執行有期徒刑1年，於97年10月23日執行徒
    刑完畢出監。詎其回役後猶不知悛悔，於98年8月10日上午8
    時，自臺灣駐地休假離營，應於翌（11）日24時前返營銷假
    ，屆時竟以不願保有志願役身分，希望被單位汰除而逾假未
    歸，無故離去職役逾30日，離役期間匿居桃園縣，賴友接濟
    維生，迨98年9月25日22時30分許，始在桃園縣中壢市（起
    訴書誤載為平鎮市○○○街21號為桃園憲兵隊隊員緝獲等情
    ，業據被告於軍事檢察官偵查中、第一審即國防部北部地方
    軍事法院（下稱第一審法院）、原審審理時坦白承認（見偵
    緝卷第24頁；第一審卷第7頁、第40頁；原審卷第50頁、第
    51頁），核與證人即該管輔導長李輝明少校於軍事檢察官偵
    查中證述情節相符（見偵查卷第19頁、第20頁），並有桃園
    憲兵隊98年9月26日憲隊桃園字第0980000489號緝獲逃亡官
    兵解送表所附逮捕通知書、國防部北部地方軍事法院檢察署
    98年8月20日國偵北檢字第0980003168號通緝書影本、聯勤
    第三地區支援指揮部北部地區運輸大隊運輸二中隊98年8月1
    8日聯三運二字第0980000122號函所附被告請假報告單、兵
    籍表及該隊官兵離營通報等影本資料在卷可稽（見偵緝卷第
    15頁、第19頁、偵查卷第3至10頁），顯見被告之自白與事
    實相符，應堪採信，本件被告無故離去職役逾30日犯行明確
    。且上訴人有如上開所載犯罪前科及刑之執行情形，亦有國
    防部北部地方軍事法院檢察署被告刑案資料前科查註表（見
    偵緝卷第41至43頁）在卷可佐，其於有期徒刑執行完畢5年
    內，故意再犯本件有期徒刑以上之罪，為累犯，應依刑法第
    47條第1項加重其刑。因認第一審審酌上訴人僅因不願保有
    志願役身分並希望被單位汰除，即率爾逾假未歸，棄己身兵
    役於不顧，影響部隊各項訓練及任務之遂行，及被告到案後
    坦承犯行等一切情狀，量處有期徒刑1年6月，尚無不合，應
    予以維持，而駁回上訴人之上訴，業據於判決理由詳予說明
    其所憑之證據及其認定之理由，從形式上觀察並無有何違背
    法令之情形。
三、上訴意旨略以：上訴人因父親好賭成性，自幼需負擔家計，
    半工半讀至高職畢業，以照顧患病之母親。而上訴人之父母
    於上訴人年滿20歲時離婚，母親並於95年9月過世，上訴人
    於96年5月1日入伍，於96年7月間轉服志願役，96年10月因
    對部隊生活適應欠佳，而觸犯違反職役職責二罪，各判處有
    期徒刑7月，合併執行1年有期徒刑，服刑中，兄姊寄信告知
    與上訴人脫離關係。上訴人於97年10月23日服刑完畢，98年
    1月底領取回役令，同年2月9日回役至聯勤指揮部，上訴人
    回役與部隊弟兄相處融洽，且無逾假逃亡之情形。惟因上訴
    人於8月初與女友發生爭執並分手，又因續假問題與部隊輔
    導長起爭執，致使上訴人心急如焚，無心軍務，造成上訴人
    逃亡之結果，爰請求斟酌上訴人因一時失慮，致成大錯，經
    此教訓，無再犯之虞。況上訴人於逃亡期間，並無作姦犯科
    ，其犯罪動機之評價自應不同，衡情應無再逃亡之可能，如
    給予減輕量刑，上訴人可安心履行兵役，以免入獄後無法妥
    善解決問題，反增社會問題，百害無一利。又上訴人原係續
    假2日（98年8月10日上午8時起至98年8月11日24時止），惟
    輔導長僅准假1日，造成上訴人與輔導長起爭執，而輔導長
    竟於原審證稱准假2日，因此事實將影響判決，爰依法提起
    上訴云云。
四、經查：按量刑之輕重，係屬事實審法院得依職權自由裁量之
    事項，苟於量刑時，已依行為人之責任為基礎，並斟酌刑法
    第57條各款所指情狀，而未逾越法定範圍，又未濫用其職權
    ，即不得遽指為違法。原審於量刑時，已依上揭規定，審酌
    上訴人僅因不願保有志願役身分並希望被單位汰除，即率爾
    逾假未歸，棄己身兵役於不顧，影響部隊各項訓練及任務之
    遂行，及上訴人到案後坦承犯行等一切情狀，量處有期徒刑
    1年6月，既未逾越法定刑度，亦未濫用其自由裁量之權限，
    刑度亦屬妥適，核無不當或違法之情形。上訴意旨僅係泛稱
    係因與女友吵架分手及因續假問題與輔導長起爭執，造成上
    訴人逃亡之結果，請求減輕量刑云云，並未依據卷內訴訟資
    料，具體指摘原判決不適用何種法則或如何適用不當，核非
    適法之上訴理由。又上訴意旨雖指輔導長當時僅准假1日，
    造成上訴人與輔導長爭執，惟輔導長於原審卻證稱准假2日
    云云，惟本件無論上訴人輔導長當時係准假1日或2日，均無
    解於上訴人無故離去職役逾30日之罪責。上訴人就此不影響
    於判決本旨之事項再為事實上之爭辯，並非適法之上訴理由
    。綜上所述，本件上訴意旨所指陳各項，核與法律規定得為
    本院上訴理由之違法情形，不相適合，均非適法之上訴理由
    ，其上訴違背法律上之程式，應予駁回。
據上論斷，應依軍事審判法第206條第1項但書、刑事訴訟法第39
5條前段，判決如主文。
中    華    民    國    99    年    4     月    19    日
                  刑事第七庭  審判長法  官  宋明蒼
                                    法  官  趙功恒
                                    法  官  楊智勝
以上正本證明與原本無異。
不得上訴。
                                    書記官  林桂玉
中    華    民    國    99    年    4     月    20    日

司法院資訊處製作；財團法人民間司法改革基金會備份。
